【裁判字號】    92,台上,1796
【裁判日期】    920404
【裁判案由】    準強盜
【裁判全文】
最高法院刑事判決                              九十二年度台上字第一七九六號
    上  訴  人  甲○○
右上訴人因準強盜案件，不服台灣高等法院中華民國九十二年一月二十一日第二審判
決（九十一年度上訴字第三八六一號，起訴案號：台灣士林地方法院檢察署九十一年
度偵字第二０六六、四八八三號），提起上訴，本院判決如左：
    主  文
上訴駁回。
    理  由
按刑事訴訟法第三百七十七條規定：上訴於第三審法院，非以判決違背法令為理由不
得為之，是提起第三審上訴，應以原判決違背法令為理由，係屬法定要件，如果上訴
理由狀並未依據卷內訴訟資料具體指摘原判決不適用何種法則或如何適用不當，或所
指摘原判決違法情事，顯與法律規定得為第三審上訴理由之違法情形不相適合時，均
應認其上訴為違背法律上之程式，予以駁回。本件原判決撤銷第一審關於竊盜部分之
不當判決，改判論處上訴人甲○○竊盜，因脫免逮捕而當場施以強暴，處有期徒刑三
年二月；已詳所憑之證據及認定之理由，從形式上觀察，原判決並無違背法令之情
形。上訴人之上訴意旨略稱：(一)本件上訴人並未主動攻擊被害人郭建輝，上訴人駕車
逃逸，屬一時情急之反應，被害人之傷係無意間造成。(二)郭建輝發現上訴人後，僅出
示刑警證，並無逮捕上訴人之意思，原判決有理由不當、不適用法則之違誤等語。然
查原判決於事實欄認定上訴人本件竊盜得手後，被具有警察身分之被害人郭建輝發現
並抓住其左肩衣服，上訴人為脫免逮捕，不顧被害人抓住坐於車內之上訴人衣服，竟
以猛加油門之強暴方法，駕車逃逸，致被害人受有左手破皮之傷害；復於理由欄說明
：「上訴人於行竊之後，即時遭人發現，自屬現行犯，任何人均得依刑事訴訟法第八
十八條之規定予以逮捕，遑論本件為具有警員身分之被害人，況上訴人坦承：車主出
示警察人員服務證件，但不想停車，就駕車往出口駛去等語；上訴人明知為現行犯，
於遭具有警察身分之被害人郭建輝抓住其左肩衣服，有被逮捕之虞，仍駕車逃逸，主
觀上有脫免逮捕之犯意至為灼然，且查汽車為動力交通工具，結構堅固，此為一般人
所知悉，而被害人當時已伸手進入車內緊抓上訴人衣服，為上訴人所坦承，而車外之
人伸手進入車內抓住駕駛人，駕駛人猛踩汽車油門加速離去，自會造成他人倒地、拖
行、碰撞或摩擦車身而受傷，為眾所周知之事，上訴人駕車加速前行，自屬積極之強
暴手段」；原判決之認定事實及理由之論，核與卷內證據資料相符，並無違誤。上
訴意旨(一)、(二)再為事實上之爭執，自非適法之上訴理由。應認上訴人之上訴為違背法
律上之程式，予以駁回。
據上論結，應依刑事訴訟法第三百九十五條前段，判決如主文。
中      華      民      國    九十二    年      四      月      四      日
                              最高法院刑事第一庭
                                  審判長法官  施  文  仁
                                        法官  林  永  茂
                                        法官  蕭  仰  歸
                                        法官  洪  文  章
                                        法官  呂  永  福
      右正本證明與原本無異
                                              書  記  官
中      華      民      國    九十二    年      四      月     十一     日


司法院資訊處製作；財團法人民間司法改革基金會備份。
